臺灣士林地方法院刑事判決　　　　　　　 96年度訴字第731號
公　訴　人　臺灣士林地方法院檢察署檢察官
被　　　告　甲○○
上列被告因偽造文書案件，經檢察官提起公訴（96年度偵字第53
93號），被告於準備程序中就被訴事實為有罪之陳述，本院合議
庭裁定改由受命法官獨任進行簡式審判程序，並判決如下：
    主  文
甲○○犯公務員登載不實罪，處有期徒刑壹年貳月，減為有期徒
刑柒月。緩刑參年。
    事  實
一、甲○○係臺北市政府警察局士林分局社子派出所（下稱社子
    派出所）警員，為依法令從事於公務之人員，於民國93年11
    月7 日上午11時30分於社子派出所值勤時，明知民眾乙○○
    所有先前報竊之車牌號碼BW-2343 號自用小客車（下稱系爭
    汽車）已自行於臺北市南港區某處尋獲，委由其胞弟陳友城
    前往社子派出所辦理銷案，竟基於公務員登載不實公文書之
    犯意，於職務上所掌之警詢筆錄上記載「因為我哥哥之前失
    竊汽車BW-2343 號乙部，今經由警方尋獲並通知我乙○○來
    認領」、「警方所尋獲汽車BW-2343 號乙部經我指認確實為
    我所有無誤．．．非常感謝警方幫我找回該部汽車」之不實
    內容，並接續上揭犯意，於職務上所掌之臺北市政府警察局
    士林分局車輛協尋、車牌遺失（尋獲）電腦輸入單（士林警
    刑車字第4902號）四聯單（下稱電腦輸入四聯單）尋獲欄內
    勾選「警方尋獲」、尋獲地點欄內記載「臺北市士林區○○
    ○路○ 段底」之不實內容，足以生損害於警察機關對於贓車
    查獲管理之正確性及乙○○。
二、案經乙○○訴請臺灣士林地方法院檢察署檢察官偵查起訴。
    理  由
一、本件被告甲○○所犯非死刑、無期徒刑或最輕本刑有期徒刑
    三年以上之罪，亦非高等法院管轄第一審案件，且於準備程
    序進行中，被告先就被訴事實為有罪之陳述，經告知被告簡
    式審判程序之旨，並聽取檢察官、被告之意見後，本院合議
    庭裁定由受命法官進行簡式審判程序，是本件之證據調查，
    依刑事訴訟法第273 條之2 規定，不受同法第159 條第1 項
    、第161 條之2 、第161 條之3 、第163 條之1 及第164 條
    至第170 條規定之限制，合先敘明。
二、上揭事實業據被告甲○○於本院坦承不諱，經核與證人乙○
    ○、陳友城於偵查中之證述相符（偵查卷第26、27頁），並
    有被告於93年11月7 日不實登載之陳友城偵訊筆錄1 份、電
    腦輸入四聯單、贓物認領保管收據各1 紙在卷可稽（偵查卷
    第40至42頁、39頁、43頁），足認被告之任意性自白與事實
    相符，堪可採信。本案事證明確，被告犯行均堪可認定，應
    依法論科。
三、按行為後法律有變更者，適用行為時之法律。但行為後之法
    律有利於行為人者，適用最有利於行為人之法律，刑法第2
    條第1 項定有明文（刑法第2 條係規範行為後法律變更所生
    新舊法律比較適用之準據法，是刑法第2 條本身雖經修正，
    但該條文既屬適用法律之準據法，本身尚無比較新舊法之問
    題，應逕適用裁判時之刑法第2 條規定以決定適用之刑罰法
    律）；比較時應就罪刑有關之共犯、未遂犯、想像競合犯、
    牽連犯、連續犯、結合犯，以及累犯加重、自首減輕暨其他
    法定加減（如身分加減）與加減例等一切規定，綜其全部罪
    刑之結果而為比較（最高法院95年第8 次刑事庭會議決議參
    照）；又如新舊法處罰之輕重仍然相同，並無有利或不利之
    情形，即無依刑法第2 條第1 項規定為比較之餘地，應依一
    般法律適用之原則，適用現行、有效之裁判時法論處（最高
    法院96年度臺上字第4185號判決參照）。查被告行為後，刑
    法於94年2 月2 日修正公布，自95年7 月1 日起施行。修正
    後刑法第10條第2 項關於公務員之定義，由「依法令從事於
    公務之人員」修正為「依法令服務於國家、地方自治團體所
    屬機關而具有法定職務權限，以及其他依法令從事於公共事
    務，而具有法定職務權限者」及「受國家、地方自治團體所
    屬機關依法委託，從事與委託機關權限有關之公共事務者」
    ，本件被告之警員身分，無論依修正前或修正後刑法，均符
    合刑法所稱之公務員，修正前後刑法對被告並無有利或不利
    之情形，揆諸前揭說明，本件應適用裁判時即修正後之刑法
    論處。核被告所為，係犯刑法第213 條之公務員登載不實罪
    。被告先後2 次公務員登載不實之行為，於密接之時地內實
    施，侵害之法益同一，各行為之獨立性極為薄弱，應視為數
    個舉動之接續施行，合為包括之一行為，屬實質上一罪之接
    續犯，應以一罪論。爰審酌被告身為員警，應依法令執行公
    務，竟僅為求取績效，而於職掌之公文書為不實登載，危害
    人民對司法之信賴，自非可取；惟其於本院已坦承犯行，並
    深知悔悟，犯後態度尚屬良好，暨其犯罪動機、目的、手段
    ，犯罪時所受之刺激及其品性、生活狀況、智識程度、犯罪
    所生之損害等一切情狀，量處如主文所示之刑。又被告犯罪
    時間係於96年4 月24日之前，合於中華民國96年罪犯減刑條
    例之減刑條件，爰依該條例第2 條第1 項第3 款規定減其宣
    告刑2 分之1 如主文所示。末查被告未曾因故意犯罪受有期
    徒刑以上刑之宣告，有臺灣高等法院被告前案紀錄表1 份附
    卷可按，其因一時失慮，致罹刑典，經此刑之宣告後，應知
    警惕而無再犯之虞，本院因認所宣告之刑以暫不執行為適當
    ，爰予宣告緩刑3 年。又刑法第74條有關緩刑宣告之規定雖
    經修正，然因緩刑之條件並非針對行為而設，而係著重「裁
    判時」是否合於緩刑之要件，應直接適用修正後刑法第74條
    規定（最高法院95年第8 次刑事庭會議決議參照），附此敘
    明。
據上論斷，應依刑事訴訟法第273 條之1 第1 項、第299 條第1
項前段，刑法第213 條、第74條第1 項第1 款，中華民國九十六
年罪犯減刑條例第2 條第1 項第3 款、第7 條，判決如主文。
本案經檢察官湯偉祥到庭執行職務。
中　　華　　民　　國　　96　　年　　12　　月　　7　　日
                  刑事第三庭法  官  陳美彤
以上正本證明與原本無異。
如不服本判決，應於收受送達後10日內向本院提出上訴書狀。
                             書記官  賴麗容
中　　華　　民　　國　　96　　年　　12　　月　　7 　　日
